【裁判字號】    98,審建,298
【裁判日期】    990106
【裁判案由】    損害賠償
【裁判全文】
臺灣臺北地方法院民事判決             98年度審建字第298號
原      告  交通部臺灣鐵路管理局
法定代理人  乙○○
訴訟代理人  翁顯杰律師
被      告  永雋營造有限公司
法定代理人  甲○○○
上列當事人間請求損害賠償事件，本院於民國98年12月23日言詞
辯論終結，判決如下：
    主      文
被告應給付原告新臺幣伍仟貳佰貳拾萬貳仟參佰參拾玖元，及自
民國九十八年十月三日起至清償日止，按年息百分之五計算之利
息。
原告其餘之訴駁回。
訴訟費用由被告負擔二分之一，餘由原告負擔。
本判決第一項於原告以新臺幣壹仟捌佰萬元供擔保後，得假執行
。
原告其餘假執行之聲請駁回。
    事實及理由
一、兩造合意本院為因承攬契約涉訟之第一審管轄法院，有原告
    所提交通部臺灣鐵路管理局工程採購契約條款第20.5條可稽
    （見本院卷第15頁），依民事訴訟法第24條規定，本院就本
    事件有管轄權；又被告未於言詞辯論期日到場，核無同法第
    386條各款所列情形，爰依原告之聲請，由其一造辯論而為
    判決。
二、原告主張：被告於民國96年4月17日向承攬「PC6001S台灣鐵
    路更新軌道結構計畫（縱貫線曾文溪橋改建工程）續辦工程
    」（下稱系爭工程），決標金額新臺幣（下同）6億7798萬
    元，除由台中商業銀行股份有限公司三重分公司（下稱台中
    商銀三重分公司）出具履約保證金連帶保證書外，雙方並簽
    有工程契約（下稱系爭契約）。其後因變更設計、追加工程
    2021萬1457元，合約總價改為6億9819萬1457元。惟施工期
    間，被告以材料短缺為由，於97年1月14日來函要求終止系
    爭契約，並自97年1月7日起即逕將機具等設備全數撤離工地
    。伊接獲通知後，先於97年1月17日以不符系爭契約約定函
    請儘速趲趕，續於97年1月25日致函被告，重申上旨，然均
    未獲被告置理，伊乃於97年2月5日去函終止系爭契約，並副
    知台中商銀三重分公司，嗣再於97年2月18日函請台中商銀
    三重分公司給付履約保證金。因被告未再進場施工，伊即委
    請台北市土木技師公會清點鑑定工地，確認新橋無法如期通
    車，增加舊橋維護費用增加3880萬9636元，被告未完成工程
    扣除已計價後尚餘4億6236萬2779元，伊將被告未完成工程
    部分另行發包，費用為5億7180萬元，超支1億943萬7221元
    （即被告未完成部分4億6236萬2779元－5億7180萬元），因
    被告違反系爭契約，伊因此增加1億4824萬6857元費用（即
    3880萬9636元＋1億943萬7221元）。然被告尚有未領取款項
    4519萬6018元（(1)曾文溪改建續辦工程4120萬5742元、(2)曾
    文溪橋臨時軌工程329萬231元、台鐵烏日新站工程（施工安
    全臨時通道）之保固保證金70萬45元、(3)臺灣鐵路烏日新站
    工程（施工安全臨時通道）之保固保證金70萬45元）），經
    扣抵後，被告尚應賠償1億305萬839元（即1億4824萬6857元
    －4519萬6018元）。為此依系爭契約第18.2條約定起訴，並
    聲明：被告應給付原告1億305萬839元，及自起訴狀繕本送
    達翌日起至清償日止，按年息5%計算之利息；願供擔保，請
    准宣告假執行。
三、原告主張之上開事實，業據其提出決標及招標公告、履約保
    證金連帶保證書、變更設計工程確認單、被告97年1月14日
    (97)永雋字第970114001號函、原告97年1月17日鐵專工字第
    0970001450號函、原告97年1月25日鐵專工字第0970002118
    號函、原告97年2月5日鐵專工字第0970002781號函、97年2
    月18日鐵專工字第0970003410號函、鑑定報告書節本、鑑價
    費用明細表、結算明細表、決標公告、曾文溪橋改檢續辦工
    程費用計算明細、曾文溪橋改建臨時軌工程計算明細、保固
    保證金明細等件為證（見本院卷第14-57頁、第78頁），且
    被告經相當期日之合法通知，未於言詞辯論期日到場，復未
    提出書狀以供本院參酌，自堪信為真正。
四、按「立約商履約有下列情形之一者，本局得以書面通知立約
    商終止契約或解除契約之部分或全部，且不補償立約商因此
    所生之損失：8.無正當理由而不履行契約者。11.立約商未
    依契約規定履約，自接獲本局書面通知次日起10日內或書面
    通知所載較長期限內，仍未改正者。」、「契約經本局依18
    .1規定或因可歸責於立約商之事由終止或解除者，本局得依
    其所認定之適當方式，自行或洽其他廠商完成被終止或解除
    之契約；其所增加之費用及損失，由立約商負擔。無洽其他
    廠商完成之必要者，得扣減或追償契約價金，不發還保證金
    。本局有損失者亦同。」，系爭契約第18.1條第8款、第11
    款及第18.2條第2項定有明文。本件被告無正當理由而不履
    行系爭契約，經原告通知攢趕仍停止施工等情，已如前述，
    則原告依系爭契約第18.2條第2項約定請求被告賠償因終止
    所增加之費用及損失1億305萬839元（即因被告違反系爭契
    約增加費用及損失1億4824萬6857元費用－被告未領取之款
    項4519萬6018元），於法非謂無據。
五、惟系爭契約第12.4另約定：「履約保證金、差額保證金或保
    固保證金依契約規定不發還者，除另有規定外，兼屬懲罰性
    及損害賠償性質。本局因立約商違而致之損害逾保證金額度
    時，仍得向立約商請求損害賠償。」，足認履約保證金亦為
    系爭工程違約時損害賠償之預備。本件原告陳稱其對台中商
    銀三重分公司之履約保證金5084萬8500元訴訟已經判決勝訴
    確定，既經其提出本院97年度重訴字第734號、臺灣高等法
    院98年度重上字第171號及最高法院98年度台上字第2376號
    通知為證（見本院卷第89-99頁），此等金額自為被告損害
    賠償之一部分。故原告請求被告賠償5220萬2339元（1億305
    萬839元－5084萬8500元），及自起訴狀繕本送達翌日即98
    年10月3日起至清償日止，按年息5%計算之利息，為有理由
    ，應予准許，逾此部分之請求，為無理由，應予駁回。
六、原告陳明願供擔保，聲請宣告假執行，其勝訴部分核無不合
    ，爰酌定相當擔保金額准許之，至其餘假執行之聲請，則因
    其餘之訴已經駁回而失所附麗，併駁回之。
七、本件事證已臻明確，原告其餘陳述均與判決結果不生影響，
    不再一一論述，附此敘明。
八、訴訟費用負擔之依據：民事訴訟法第79條。
中    華    民    國    99    年    1     月    6     日
                  民事第六庭    法  官  許純芳
以上正本係照原本作成
如對本判決上訴，須於判決送達後20日內向本院提出上訴狀
中    華    民    國    99    年    1     月    6     日
                                書記官  陳怡君

司法院資訊處製作；財團法人民間司法改革基金會備份。
